最高法院刑事判決　　　　　　九十四年度台上字第三九七六號
　　上　訴　人　甲○○
　　　　　　　　　　　　巷10.
　　　　　　　　　　　　（另案在台灣台北監獄台北分監執行
　　　　　　　　　　　　中）
　　選任辯護人　余西鈞律師
上列上訴人因強盜案件，不服台灣高等法院中華民國九十四年五
月四日第二審判決（九十四年度上訴字第五一九號，起訴案號：
台灣板橋地方法院檢察署九十三年度偵字第一０四六一號、同年
度核退偵字第四二九號），提起上訴，本院判決如下：
    主  文
上訴駁回。
    理  由
按刑事訴訟法第三百七十七條規定，上訴於第三審法院，非以判
決違背法令為理由，不得為之。是提起第三審上訴，應以原判決
違背法令為理由，係屬法定要件。且必須依據卷內資料為具體指
摘，並足據以辨認原判決已具備違背法令之形式，始屬相當。如
果上訴理由書狀並未依據卷內訴訟資料，具體指摘原判決不適用
何種法則或如何適用不當，或所指摘原判決違法情事，顯與法律
規定得為第三審上訴理由之違法情形，不相適合時，均應認其上
訴為違背法律上之程式，予以駁回。本件原判決維持第一審關於
論上訴人甲○○以意圖為自己不法之所有，攜帶兇器，於夜間侵
入住宅，以強暴至使不能抗拒，而取他人之物，累犯罪，判處有
期徒刑玖年，扣案之折疊刀壹把宣告沒收部分之判決，駁回上訴
人在第二審之該部分上訴。係依憑上訴人坦承：於原判決事實所
認定之時、地，曾攜帶小刀割斷被害人吳依貞（原判決誤載為「
真」）之皮包帶子，進而拉皮包，並劃傷被害人等語不諱，參酌
被害人於第一審審理時（此時其以證人身分具結陳述，並接受上
訴人辯護人之詰問）陳稱：伊之皮包一向是斜側背，帶子橫過胸
前，皮包是放在右後方之位置，被割斷部位是斜背後方之帶子，
伊走樓梯時，上訴人將伊扳回來，使伊知道其在後面，當時上訴
人有拉伊之皮包，伊看到皮包帶子已斷，上訴人是先刺伊之腿，
再拉伊之皮包，而在刺（腿）之前，（皮包）帶子已經割斷，伊
是跌坐在樓梯間時被刺等語，及扣案折疊刀一把，卷附宏仁醫院
診斷證明書、贓物認領保管單各一紙、證明皮包背帶被割斷之照
片二幀等證據資料，而為論斷，已詳敘其所憑之證據及認定之理
由。而以上訴人辯稱：伊當時拉被害人，以小刀自右方向左劃過
，不小心劃傷被害人，伊僅要搶皮包而已，並非有意刺傷；暨其
公設辯護人所辯：如上訴人故意持刀刺向被害人大腿，何以會未
感覺受傷，且不知道刀刺之方向，顯然被害人之腿傷，可能是其
腳踢上訴人時，無意間遭上訴人所持刀械刺傷，且被害人於案發
時，既一直掙扎、反抗、尖叫，腳還一直踢，顯然當時被害人雖
然害怕，但仍有抗拒之動作，並非全無反抗之能力，上訴人所為
，應未達使其完全不能抗拒之程度，與強盜罪之要件未合云云，
均為飾卸之詞，不足採取，在理由內依憑卷證資料，詳加指駁；
並說明：（一）被害人被刺後雖感覺受傷，且不知刀刺之方向，
惟一般人在突遭攻擊之際，因過度驚恐、緊張，致短暫未感覺受
傷，或無法知悉攻擊者之用刀方向，並不違背常情。且上訴人亦
供承；伊自被害人背後拉皮包帶子，其一直拉著皮包，伊割皮包
時，被害人則坐著，一直用腳踢伊等語；被害人之皮包既係斜側
背，而上訴人為搶得該皮包，自其背後拉皮包帶子，自應先以刀
割斷皮包帶子，始符常情，否則不可能自被害人身上拉走該皮包
。顯然上訴人自被害人背後拉帶子時已先用刀割皮包帶子，洵無
疑義。而被害人之皮包除背後帶子割斷外並無其他損壞，其左大
腿割裂傷長一．五公分、深約二公分等情，亦據其指訴甚詳，並
有如上之照片二幀、宏仁醫院診斷證明書一紙在卷可稽，顯然上
訴人所供：伊係自右往左比劃，正面拉皮包割皮包帶子，不小心
劃傷被害人云云，係臨訟虛飾之詞，難以採信。上訴人自被害人
背後將皮包帶子割斷，因被害人本能防護，掙扎且拉著皮包，上
訴人為實現其不法所有之一貫意圖，乃自初始之搶奪犯意提昇，
進而實施強盜之行為，堪以認定。（二）上訴人所持之折疊刀屬
鐵製，質地堅硬，一端尖銳，客觀上足以對人之生命、身體、安
全構成威脅，為具有危險性之兇器；被害人固承認：當上訴人持
該刀實施強暴時，其一直掙扎、尖叫，踢腳，但亦指稱：當時沒
有東西可以讓伊反抗，因害怕不敢反抗，皮包就被拿走了各等語
，顯然被害人當時自由意志已被壓抑、喪失而達於不能抗拒之程
度，堪予認定。（三）上訴人聲請調閱被害人家門前之監視錄影
帶，以證明「被害人之皮包係側背或斜背？」，但一般路口監視
器之錄影帶均保存三個月，即重復再使用，案發迄今已逾一年，
已無從調閱監視器之錄影帶，況被害人之皮包究係側背或斜背，
與本件犯罪是否成立，尚無直接關連，其聲請核無必要之理由。
從形式上觀察，原判決並無違法之情形存在。上訴意旨略稱：上
訴人於九十三年二月四日十四時十一分許，所犯搶奪黃金蘭金項
鍊之搶奪罪，及於同日二十一時許，所犯強盜吳依貞背包之強盜
罪間，均有刑法第三百二十一條第一項第三款之情形，其先後二
次犯行，是否具有概括犯意，原審並未查明，亦未敘明何以無連
續犯之適用，顯有判決不適用法則之當然違背法令云云。惟查：
（一）刑法上之連續犯，須以行為人於犯罪之初，自始基於一個
概括之犯意，連續實施數個犯罪構成要件相同罪名之行為，始足
當之；又證據之取捨及犯罪事實之認定，乃事實審法院之職權，
苟其取捨，不違背經驗法則或論理法則，不得任意指為違法；且
證據之證明力如何，由事實審法院本於確信自由判斷之，此項自
由判斷之職權行使，苟係基於吾人日常生活之經驗，而未違背客
觀上應認為確實之定則，又已敘述其何以為此判斷之理由者，即
不容漫指為違法，而據為適法之第三審上訴理由。原判決已敘明
依憑上開卷證資料，上訴人應成立本案對被害人吳依貞之加重強
盜罪（關於對黃金蘭搶奪金項鍊部分，業經第一審以搶奪罪判決
，上訴人於原審審理時撤回上訴而確定），其所犯本案之加重強
盜罪與前所犯之搶奪罪間，構成要件不同，揆諸前開說明，自無
連續犯適用之理由。且原判決就上訴人所犯本案之事實、證據及
理由已明白審認，尚難認原判決有適用法則不當之違法情形。上
訴意旨就原判決所為論斷，並未依據卷內訴訟資料具體指明如何
違背法令，徒以空泛之詞，指本案之加重強盜罪與已確定之搶奪
罪間，係出於同一概括犯意而為云云，係就原審認事用法之職權
行使，專憑己見，漫事爭執，並非適法之第三審上訴理由。（二
）有罪判決書之事實為適用法令之根據，法院固應將認定之犯罪
事實詳為記載，始足為適用法令之基礎，惟其所記載認定之犯罪
事實，非必要拘泥於一定之形式，如從實質上觀察，已足認其犯
罪構成要件相當，即不能以其記載之形式或文字敘述簡略，而認
其為違法。原判決理由說明：扣案之折疊刀一把，係上訴人所有
，供犯罪所用之物，為其供述在卷，依刑法第三十八條第一項第
二款宣告沒收；且於事實欄已記載上訴人持折疊刀乙把，尾隨被
害人進入該公寓等情，雖其漏未載明該把折疊刀係「其所有」，
而稍有瑕疵，但如與理由之說明相互對照，已足確認，此於判決
主旨顯無影響，難謂為違法，依刑事訴訟法第三百八十條規定，
不得據為第三審上訴之理由。其餘上訴意旨，經核係置原判決之
明白論斷於不顧，猶執已為原審指駁之陳詞爭辯，並就屬於事實
審法院採證、認事之職權行使，專執己見，任意指摘，均未依據
卷內訴訟資料具體指明原判決如何違背法令，自難認已符合首揭
法定之第三審上訴要件。其上訴違背法律上之程式，應予駁回。
據上論結，應依刑事訴訟法第三百九十五條前段，判決如主文。
中　　華　　民　　國　九十四　年　　七　　月　二十二　日
                      最高法院刑事第七庭
                          審判長法官  林　增　福
                                法官  邵　燕　玲
                                法官  張　清　埤
                                法官  陳　世　雄
                                法官  陳　朱　貴
      本件正本證明與原本無異
                                      書  記  官
中　　華　　民　　國　九十四　年　　七　　月　二十八　日
                                                      Ｌ
